臺灣嘉義地方法院行政訴訟判決
110年度交字第47號
原      告  邱景徽  

被      告  交通部公路總局嘉義區監理所

代  表  人  黃萬益  
訴訟代理人  黃至悅  
上列當事人間交通裁決事件，原告不服被告民國110年7月26日嘉
監裁字第70-L00000000號裁決不服，提起行政訴訟，本院判決如
下：
    主      文
原告之訴駁回。
訴訟費用新臺幣參佰元由原告負擔。
    事實及理由
一、本件係因原告違反道路交通管理處罰條例第40條之規定，不
    服被告民國110年7月26日嘉監裁字第70-L00000000號裁決，
    提起行政訴訟，經核屬於行政訴訟法第237條之1第1項第1款
    規定之交通裁決事件，自應依行政訴訟法第2編第3章規定之
    交通裁決事件訴訟程序，本院認本件事證明確，爰依同法第
    237條之7規定，不經言詞辯論，逕為判決，合先敘明。
二、事實概要：原告所有之車牌號碼000-0000號自用小客車（下
    稱系爭車輛），於民國110年5月14日22時13分許，行經嘉義
    縣朴子市台82線7.55公里西往東路段（下稱系爭路段）時，
    經嘉義縣警察局朴子分局(下稱舉發機關)員警以科學儀器採
    證測得其行車速度超過速限，舉發員警認為駕駛人有「駕駛
    人行車速度超過規定之最高時速逾20公里至40公里以內」之
    違規行為，以嘉縣警交字第L00000000舉發違反道路交通管
    理事件通知單（下稱系爭舉發通知單）逕行舉發，記載應到
    案日期為110年7月17日前，並移送被告處理。嗣被告於110
    年7月26日依道路交通管理處罰條例第40條、第63條第1項以
    嘉監裁字第70-L00000000號違反道路交通管理事件裁決書裁
    處原告罰鍰新臺幣（下同）1,800元，並記違規點數1點（下
    稱原處分）。原告不服，遂提起本件行政訴訟。
三、原告起訴主張：
㈠、警告標誌設置地點不明、標誌桿下方未漆有黑白相間之線條
    、警告標誌下方高度不足、警告標誌顏色材質有疑義、警告
    標誌疑似以膠帶安裝影響視線、執勤員警違反道路交通管理
    處罰條例跨越車道違法取證及設置比標準型更小之警示牌而
    不符該路段速限設計等，皆有違法之處。
㈡、並聲明：
１、原處分撤銷。
２、訴訟費用由被告負擔。
四、被告之答辯：
㈠、本案原告於110年6月15日向本所提出陳述，經嘉義縣警察局
    朴子分局110年6月21日嘉朴警五字第1100012268號函復查證
    表示，採證過程與標誌設置合於規定，依法舉發並無不當。
    另本案所使用之雷達測速儀器經檢定合格，所測得結果之準
    確性可信，該車違規事實明確，依法舉發尚無不當。又員警
    於110年6月21日之公文有誤，原載地點於7.04公里處，經員
    警今日去現場丈量，應為7.385公里處，而警52之位置是在7
    .4公里處附近，透過google map街景，與7.4公里處之里程
    碑與警52之位置是有段距離。
㈡、且經舉發機關表示，該豎立式標誌設置之高度及規格，符合
    道路交通標誌標線號誌設置規則第18條第2項之規定。檢視
    採證照片，本案違規路段於夜間行車視線良好，該速限及警
    示牌之設置位置清晰可見，該牌面反光且不見固定用膠帶痕
    跡。又執勤員警當日穿著制服駕駛巡邏車停於路旁實施測速
    照相，本案執法程序尚難認屬違法。
㈢、並聲明：
１、原告之訴駁回。
２、訴訟費用由原告負擔。
五、本院之判斷：
㈠、按「汽車駕駛人，行車速度，超過規定之最高時速，或低於
    規定之最低時速，除有第43條第1項第2款情形外，處1,200
    元以上2,400元以下罰鍰。」、「汽車駕駛人，駕駛汽車有
    下列情形之一者，處6,000元以上2萬4,000元以下罰鍰，並
    當場禁止其駕駛：…二、行車速度，超過規定之最高時速60
    公里。…」、「汽車駕駛人違反第1項、第3項規定者，應接
    受道路交通安全講習。」、「汽車駕駛人，有下列情形之一
    者，應接受道路交通安全講習：…三、有第43條規定之情形
    。」、「汽車駕駛人有下列各款所列條款之一者，除依原條
    款處罰鍰外，並予記點：…一、有第33條第1項、第2項、第3
    8條第1項、第40條、第45條、第47條第1款至第3款、第48條
    、第49條或第60條第1項、第2項第1款、第2款情形之一者，
    各記違規點數一點。…三、有第43條、第53條、第53條之1或
    第54條情形之一者，各記違規點數3點。」道路交通管理處
    罰條例第40條、第43條第1項第2款、同條第4項前段、第24
    條第1項第3款、第63條第1項第1款、第3款分別定有明文。
㈡、本件如事實概要欄所載之事實，為兩造陳明在卷，並有系爭
    舉發通知單、嘉義縣政府警察局朴子分局110年6月21日嘉朴
    警五字第1100012268號函暨所附系爭路段外觀照片、原處分
    書、嘉義縣政府警察局朴子分局110年8月5日嘉朴警五字第1
    100015049號函暨所附系爭路段外觀照片、言辯期日被告庭
    提之現場測量照片（本院卷第15、49至61、77至85、105、1
    23至125頁）等附卷可稽，自堪信為真。
㈢、原告主張警告標誌設置位置不明，然經舉發機關提出當日前
    有照速照相之警告標誌(下稱警52標誌)之位置照片及之後至
    現場拍攝之說明照片，該警52標誌設於台82線7.55公里西往
    東路段約7.4至7.3公里處，測速照相之位置在於該路段西往
    東7.55公里處(見本院卷第21至26頁)，非如原告主張位置不
    明。又該設置距離測速照相為170公尺，有現場測速照相設
    置位置照片、警52標誌照片、測量照片共8張在卷可查（見
    本院卷第22、25、123至125頁），符合道路交通管理處罰條
    例第7之2條第3項所規範之採用固定或非固定式科學儀器取
    得證據資料證明者，於一般道路應於100公尺至300公尺間，
    明顯標示之的規定。
㈣、原告主張設置警52標誌桿下方未漆有黑白相間之線條，警告
    標誌下方高度不足云云。然按豎立式標誌設置之高度，以標
    誌牌下緣距離路面邊緣或邊溝之頂點1公尺20公分至2公尺10
    公分為原則；標誌牌及附牌均應以支柱、支架或利用其他物
    體固定之。支柱或支架應採用堅固耐用之材料。支柱或支架
    之柱腳表面應漆黑白相間之線條或銀白顏色，條寬20公分，
    由下而上至標牌下緣為止，最高距地面180公分。標誌設於
    易被撞或影響交通之處者，其支柱或支架應漆黑黃相間之線
    條，條寬20公分，由下而上至標牌下緣為止，最高距地面18
    0公分。道路交通標誌標線號誌設置規則（下稱設置規則） 
    第18條第2項前段、第20條定有明文。由前揭條文可知，設
    立交通標誌牌之支柱，除了黑白相間外，尚可以銀白色設置
    。本件設立系爭警52之標誌，係黏貼於該路段速限70公里之
    警告標誌牌下，而該立柱基座距離該現速70公里警告標誌距
    離191公分，掛上警52標誌，該警52標誌下緣距離該基座為1
    25至127公分之間。觀之該立柱照片，顏色為銀白色，分別
    有各該照片存卷可查（見本院卷第21、25至26、81頁）。依
    據前開條文，且該警52標誌之設置高度，立柱顏色均符合相
    關規範，原告主張當非可採。
㈤、原告主張該標誌警告標誌顏色材質有疑義、警告標誌疑似以
    膠帶安裝影響視線云云。按標誌之顏色使用原則如下：一、
    紅色表示禁制或警告，用於禁制或一般警告標誌之邊線、斜
    線或底色及禁制性質告示牌之底色；標誌之體形分為下列各
    種：一、正等邊三角形，用於一般警告標誌；標誌牌面之大
    小，應以車輛駕駛人在適當距離內辨認清楚為原則；標誌除
    另有規定外，得視需要採用反光材質或安裝照明設備。依反
    光材質製作之標誌不得影響標誌原圖案之形狀及顏色。設置
    規則第11條第1款、第12條第1款、第13條、第19條第1項、
    第2項定有明文。觀諸當日設置警52標誌之照片（見本院卷
    第21頁），該照片警示標示清晰，並無遮蔽視線與反光之情
    形，且當日燈光照明充足，並未下雨，用路人理應得以辨識
    該警52標誌，且其顏色為邊框紅色之三角形，符合前揭規定
    ，原告主張顏色材質及影響視線，當非可採。
㈥、按警告標誌之設計，依左列規定：一、體形：正等邊三角形
    。二、顏色：白底、紅邊、黑色圖案。但「注意號誌」標誌
    之圖案為紅、黃、綠、黑四色。三、大小尺寸：標準型 ：
    邊長90公分，邊寬7公分。放大型：邊長120公分，邊寬9公
    分。縮小型：邊長60公分，邊寬5公分。特大型：視實際情
    況定之。設置規則第23條第1至3款定有明文。原告主張依據
    測量之長度，及附件所示之計算，正等邊三角形之角度為60
    度，依據COS60度去換算，該警52標誌之三角形單邊長大約
    為78公分，不足前開90公分，設置違法，本件不得處罰。經
    本院發函舉發單位測量當日警52標誌邊長並且提供測量照片
    ，經測量3邊邊長均為90公分，有舉發單位提供之照片3張附
    卷可佐。足認該警52標誌規格符合前開設置規則之規定，至
    原告所計算之長度，因其所得到之各該立柱長度與警52標誌
    之垂直長度並非未於同一平面上，數學上仍須考慮該誤差，
    而該誤差值則為原告計算上與實際長度之差異，併此敘明。
㈦、原告主張依據舉發單位提供之測速照相地點照片（見本院卷
    第22頁），舉發單位員警違規跨越該處快車道，違反道路交
    通管理處罰條例第134條，員警既然違規在先，其舉發當然
    違法，原處分本應撤銷。
１、由前開照片觀之，員警設置照相機之地點確於系爭路段之分
    隔島上，且為被告所不爭執，此事實當可認定。然交通舉發
    程序上之違法執法導致舉發不合法，並非單純以員警違反道
    路交通相關規則觀之，而是要回到員警採證程序本身是否合
    法，也就是回到關於要求員警取締交通相關規定，如果違反
    該相關規定者，該舉發程序方得屬於違法，否則僅屬於各該
    員警違反道路交通安全規則或道路交通管理處罰條例而是否
    需對員警予以處罰之問題，並不使舉發程序因之違法。
２、按警察行使職權時，應著制服或出示證件表明身分，並應告
    知事由。警察未依前項規定行使職權者，人民得拒絕之。警
    察職權行使法第4條定有明文，關於本件交通違規之舉發之
    爭執點在於原告主張舉發單位員警先違反行人不得穿越馬路
    之規則，然依據現行法令，就本件原告超速之情形，除員警
    未公開執法會導致舉發程序違法外，員警之行為單純違反道
    路交通管理處罰條例或道路交通安全規則，並不會使該舉發
    程序違法，且本件員警係於道路上公開執法，當無違反前開
    警察職權行使法之情。
３、況本件員警雖於分隔島上架設測速照相，但其究竟是駕車停
    於分隔島旁才下車架設或是如原告所言穿越該道路至分隔島
    架設，此部分並無證據可供證明，不能僅以照片而直接認定
    舉發機關員警必定有違反道路交通管理處罰條例第34條之違
    規，併此敘明。　　
㈧、另原告主張舉發機關回函給被告的第4點，上載其時速106公
    里，超速46公里（見本院卷第80頁），然其實際時速為並未
    超速40公里，顯然記載錯誤，原處分違法云云。但該回函上
    記載之超速46公里係引用臺灣高雄地方法院108年度交字第3
    50號判決（見本院卷第79頁），該超速是指前開臺灣高雄地
    方法院所繫屬之該件車輛之超速速度，並非原告本件實際之
    超速速度，此觀之該函文說明四、甚明，原告主張，顯對函
    文內容有所誤解，自難採信。　　　
六、綜上所述，原告上開主張並不可採，原處分認原告於上揭時
    、地駕駛系爭車輛有「駕駛人行車速度超過規定之最高時速
    逾20公里至40公里以內」之違規行為，依道路交通管理處罰
    條例第40條之規定，裁處原告罰鍰1,800元，並記違規點數1
    點，於法並無違誤。原告訴請撤銷原處分為無理由，應予駁
    回。
七、本件判決基礎已臻明確，兩造其餘之攻擊防禦方法及證據資
    料經本院審酌後，核與判決結果不生影響，爰不逐一指駁，
    附此敘明。　　
八、本件第一審裁判費為300元，應由敗訴之原告負擔，爰確定
    第一審訴訟費用額如主文第2項所示。
九、據上論結，本件原告之訴為無理由，依行政訴訟法第98條第
    1項前段、第236條、第237條之7、第237條之8第1項、第237
    條之9第1項，判決如主文。
中　　華　　民　　國　　110 　年　　10　　月　　6 　　日
                  行政訴訟庭  法  官  唐一强
上為正本係照原本作成。
如不服本判決，應於判決送達後20日內，向本院提出上訴狀並表
明上訴理由（原判決所違背之法令及其具體內容或依訴訟資料可
認為原判決有違背法令之具體事實），其未載明上訴理由者，應
於提出上訴後20日內向本院補提理由書（上訴狀及上訴理由書均
須按他造人數附繕本，如未按期補提上訴理由書，則逕予駁回上
訴），並應繳納上訴裁判費新臺幣750元。
中　　華　　民　　國　　110 　年　　10　　月　　6 　　日
                              書記官  黃妍爾